【裁判字號】    92,訴,1220
【裁判日期】    920715
【裁判案由】    商業會計法等
【裁判全文】
臺灣高雄地方法院刑事判決                        九十二年度訴字第一二二號
    公  訴  人  臺灣高雄地方法院檢察署檢察官
    被      告  甲○○
右列被告因商業會計法等案件，經檢察官提起公訴（九十二年度偵字第五四號）
，本院判決如左：
    主  文
甲○○行使偽造私文書，足以生損害於公眾及他人，處有期徒刑參月，如易科罰金，
以佰元折算壹日。
    事  實
一、甲○○係址設於高雄市○○區○○街十三號「鼎洲會計事務所」之負責人，於民
    國八十八年間，受來來視聽歌唱店委託代理各項稅務事宜，為依法受託代他人處
    理會計事務之人，其明知八十八年五月三十一日由弘森洋行開立編號ＶＨ000
    00000號、金額為新台幣（下同）五萬二千八百元之統一發票一紙（業於八
    十九年五月十九日經申請註銷稅籍，起訴書誤認已作廢），竟基於變造私文書之
    犯意，擅自在上開統一發票上之總計新台幣（中文大寫）拾萬欄位填入「伍」、
    在金額欄位阿拉伯數字前填上「５」之方式，將上開統一發票金額變造為五十五
    萬二千八百元，並持以行使向稅捐單位申報作為會計憑證，足以生損害於弘森洋
    行及稅捐單位對於稅務紀錄之正確性。
二、案經財政部賦稅署第四組函請法務部調查局高雄市調查處（下稱市調處）移送臺
    灣高雄地方法院檢察署檢察官偵查起訴。
    理  由
一、右揭犯罪事實，業據被告甲○○迭於市調處詢問及偵審中供承不諱，核與弘森洋
    行負責人即證人乙○○於市調處及本院審理中所證述、來來視聽歌唱店負責人即
    證人丙○○於偵審中所證述之情節均大致相符，復有上開統一發票影本一紙及高
    雄市稅捐稽徵處鹽埕分處高市稽鹽工字第一七一七九號函暨所附之營業人使用三
    聯式統一發票明細表影本一份附卷可稽，又上開統一發票業於八十九年五月十九
    日申請註銷，所指為註銷稅籍，非指註銷該筆發票一情，亦經本院函詢財政部高
    雄市國稅局鹽埕稽徵所回覆明確，有該所九十二年五月二十九日財高國稅鹽營業
    字第九二七四八三號函文一紙附卷可憑（參見本院卷第二六頁），是以
    公訴人於起訴書之犯罪事實所認上開統一發票已作廢，尚有誤會，附予敘明。綜
    上所述，足見被告之自白核與事實相符，自可採為認罪科刑之依據。從而，本件
    事證已臻明確，被告犯行洵堪認定，應予依法論科。
二、核被告所為，係犯刑法第二百十六條之行使第二百十條之變造私文書罪、商業會
    計法第七十一條第一款之以明知為不實事項而填製會計憑證罪、同法第七十一條
    第三款之意圖不法之利益而變造會計憑證罪。被告變造私文書後復持以行使，該
    變造之低度行為應為行使之高度行為所吸收，不另論罪。被告就所犯前開三罪間
    ，有方法目的、原因結果之牽連關係，依刑法第五十五條後段之規定，應從較重
    之行使變造私文書罪處斷。爰審酌被告變造上開統一發票，並持以行使向稅捐單
    位申報作為會計憑證，非但損及弘森洋行之權益，亦影響國家稅捐單位對於稅務
    紀錄之正確性，行為殊無可取，惟念其犯後尚能坦認犯行，態度尚可等一切情狀
    ，量處如主文所示之刑，又被告於行為後，刑法第四十一條業經立法院於九十年
    一月四日修正為第四十一條第一項：「犯最重本刑為五年以下有期徒刑之刑之罪
    ，而受六個月以下有期徒刑或拘役之宣告，因身體、教育、職業、家庭之關係或
    其他正當事由，執行顯有困難者，得以一元以上三元以下折算一日，易科罰金。
    」，並經總統於九十年一月十日公布施行，將易科罰金之適用範圍擴大為最重本
    刑五年以下有期徒刑之罪，而易服勞役及期間、數罪併罰之定執行刑、緩刑及易
    以訓誡、易科罰金各事項，均應依新法〈最高法院二十四年七月民刑庭總會（二
    ）意旨參照〉，本件被告於行為後，法律業已變更，且修正後之法律有利於被告
    ，爰依刑法第二條第一項前段之規定，易科罰金之折算標準條件自應適用新法，
    並諭知易科罰金之折算標準，以資懲儆。至被告所變造之上開統一發票，業經被
    告申報呈交稅捐單位，編為該稅捐單位之卷證資料，已非被告所有，爰不另為沒
    收之諭知，併此敘明。
據上論斷，應依刑事訴訟法第二百九十九條第一項前段，商業會計法第七十一條第一
款、第三款，刑法第十一條前段、第二條第一項前段、第二百十六條、第二百十條、
第五十五條、修正後第四十一條第一項，罰金罰鍰提高標準條例第一條前段、第二條
，判決如主文。
本案經檢察官郭武義到庭執行職務。
中      華      民      國    九十二    年      七      月     十五     日
                               臺灣高雄地方法院刑事第五庭
                                 審判長法  官  吳  永  宋
                                       法 官  張  茹  棻
                                       法  官  林  家  賢
右正本證明與原本無異。
如不服本判決，應於判決送達後十日內，向本院提出上訴狀。
                                       書記官  許  雅  惠
中      華      民      國    九十二    年      七      月     十五     日
附錄本判決論罪科刑法條：
刑法第二百十條：
偽造、變造私文書，足以生損害於公眾或他人者，處五年以下有期徒刑。
刑法第二百十六條︰
行使第二百十條至第二百十五條之文書者，依偽造、變造文書或登載不實事項或使登
載不實事項之規定處斷。
商業會計法第七十一條：
商業負責人、主辦及經辦會計人員或依法受託代他人處理會計事務之人員有左列情事
之一者，處五年以下有期徒刑、拘役或科或併科新台幣十五萬元以下罰金：
一  以明知為不實之事項，而填製會計憑證或記入帳冊者。
二  故意使應保存之會計憑證、帳簿報表滅失毀損者。
三  意圖不法之利益而偽造、變造會計憑證、帳簿報表內容或撕毀其頁數者。
四  故意遺漏會計事項不為記錄，致使財務報表發生不實之結果者。
五  其他利用不正當方法，致使會計事項或財務報表發生不實之結果者。


司法院資訊處製作；財團法人民間司法改革基金會備份。
